臺灣臺中地方法院民事裁定
111年度補字第1號
原      告  何麗里  


被      告  邱○○  
上列當事人間請求分割共有物事件，本院裁定如下：
    主    文
一、本件訴訟標的價額核定為新臺幣壹佰柒拾萬玖仟陸佰叄拾伍
    元。
二、原告應於收受本裁定送達後五日內，具狀補正被告之姓名，
    及繳納第一審裁判費新臺幣壹萬柒仟玖佰貳拾玖元，並提出
    臺中市○○區○○段000000地號土地之土地登記第一類謄本、共
    有人全體戶籍謄本（記事欄勿省略），逾期未補正，即駁回
    其訴。
    理    由
一、按訴訟標的之價額，由法院核定；核定訴訟標的之價額，以
    起訴時之交易價額為準，無交易價額者，以原告就訴訟標的
    所有之利益為準；分割共有物涉訟，以原告因分割所受利益
    之價額為準，民事訴訟法第77條之1第1、2項及第77條之11
    分別定有明文。是共有物或公同共有物分割之訴，其訴訟標
    的之價額，應以原告因分割所受利益之客觀價額為準，非以
    共有物全部之價額定之（司法院32年院字第2500號解釋意旨
    、最高法院70年度台上字第1757號裁判意旨參照）。而土地
    公告現值係主管機關所屬地價評議委員會經調查地價動態後
    ，逐年評定之結果，依平均地權條例第46條規定，可作為政
    府補償徵收土地地價之依據，應足為衡量土地價值之依據（
    最高法院99年度台抗字第88號裁定意旨參照）。次按提起民
    事訴訟，應依民事訴訟法第1編第3章第1節、第2節之規定繳
    納裁判費，此為起訴必須具備之程式。又按起訴，應以訴狀
    表明當事人及法定代理人；當事人書狀，應記載當事人姓名
    及住所或居所，民事訴訟法第244條第1項第1款、第116條第
    1項第1款前段亦有明文。末按書狀不合程式或有其他欠缺者
    ，審判長應定期間命其補正；起訴不合程式或不備其他要件
    者，依其情形可以補正，經審判長定期間命其補正而不補正
    者，法院應以裁定駁回之，為民事訴訟法第121條第1項、第
    249條第1項第6款所明定。
二、本件原告與被告間請求分割共有物事件，原告起訴未據繳納
    裁判費。經查，原告起訴請求准將兩造共有坐落於臺中市○○
    區○○段000000地號土地（下稱系爭土地），按起訴狀附圖一
    之方式分割，被告並應補償原告新臺幣（下同）30萬元。惟
    分割共有物之訴，係共有人對於分割之方法，不能協議決定
    ，而起訴請求法院命為適當之分配；法院定分割方法，不受
    任何共有人主張之拘束。故關於分割共有物之訴，其訴訟標
    的價額之核定，自非以原告主張之分割方案中其應分得共有
    物之價值（含受補償金額）為準；於分別共有之情形，應以
    起訴時原告依其應有部分計算分得共有物之價額為準（最高
    法院96年度台抗字第332號裁定意旨可資參照）。揆諸首揭
    法條、解釋及裁定意旨，本件訴訟標的價額核定為170萬963
    5元（計算式：系爭土地於民國110年1月公告土地現值2萬06
    00元/平方公尺×面積152平方公尺÷原告應有部分546/1000＝1
    70萬9635元，元以下四捨五入），依民事訴訟法第77條之13
    、第77條之27及臺灣高等法院民事訴訟、強制執行費用提高
    徵收額數標準第2條之規定，應徵第一審裁判費1萬7929元。
    另原告起訴時僅提出系爭土地之土地登記第二類謄本，且未
    具體載明本件被告姓名，茲依民事訴訟法第249條第1項但書
    之規定，限原告於收受本裁定送達後5日內，具狀補正被告
    之姓名，及如數補繳前述裁判費，並提出系爭土地之土地登
    記第一類謄本、共有人全體戶籍謄本（記事欄勿省略），逾
    期未補正，即駁回其訴。
三、爰裁定如主文。
　　
中　　華　　民　　國　　111 　年　　1 　　月　　5 　　日
                  民事第二庭    法  官　吳怡嫺
以上正本證明與原本無異。
如不服本裁定關於訴訟標的價額之核定，得於收受裁定正本後10
日內向本院提出抗告狀，並繳納抗告裁判費新臺幣1000元整。命
補裁判費之部分，不得抗告。
中　　華　　民　　國　　111 　年　　1 　　月　　5 　　日
                                書記官　林佩倫